【裁判字號】    97,上易,1306
【裁判日期】    970716
【裁判案由】    妨害自由
【裁判全文】
臺灣高等法院刑事判決                97年度上易字第1306號
    上  訴  人
    即  被  告  甲○○
    選任辯護人  林言丞  律師
上列上訴人因妨害自由案件，不服臺灣新竹地方法院96年度易字
第708號，中華民國97年3月24日第一審判決（起訴案號：臺灣新
竹地方法院檢察署96年度偵字第3347號）提起上訴，判決如下：
    主      文
上訴駁回。
    事實及理由
壹、本院審理結果，認第一審以上訴人即被告甲○○共同觸犯刑
    法第304條第1項強制罪，經減刑，判處有期徒刑8月。認事
    用法及量刑均無不當，應予維持，並引用附件第一審判決書
    記載的事實、證據及理由。
貳、被告上訴意旨略以：原審量刑過重；證人與告訴人均有親屬
    關係，偏袒而為證述恐在所難免；告訴人與證人蔡明君、蔡
    金鐘的證言，均有矛盾；本票是雙方協議後，告訴人自願開
    立，並非受被告脅迫所簽等語。
    辯護人為被告辯稱：
    告訴人與證人關於行為時告訴人等有無報警、究竟是何人打
    電話叫乙○○回家，以及當時被告如何脅迫告訴人簽發本票
    的過程，所述有明顯矛盾。
    原判決並未論述被告是以何種具體的脅迫手段令乙○○簽下
    本票；乙○○是基於無奈而簽本票，並非基於現時的危害，
    並不符合強制罪的構成要件；關於協議書部分，也非基於脅
    迫而簽立；被告所使用的手段並非極端兇殘，原審量刑過重
    等語，並聲請傳喚證人即聲稱同為蔡永芳債權人的林智華，
    與共同被告張裕城，證明被告當時並未對乙○○搭肩，也未
    有其他任何恐嚇的言行；聲請傳喚證人謝文豪，證明被告曾
    經於告訴人與證人謝文豪經營的PUB消費，因此告訴人與被
    告相識。
參、就上訴及辯護意旨，補充判決理由如下：
一、被告並不否認於本案行為時在場，且取得告訴人簽發的本票
    ，則究竟是何人打電話叫告訴人乙○○返家，並無審究必要
    。其次，告訴人及證人有無報警，與本罪構成要件無關；況
    且，報警的動作並不須要也非屬被告一方以外所有在場的人
    均會採行的作為。由辯護意旨狀第3頁所摘錄證人蔡金鐘、
    蔡明君的證言，更加證實本案行為時，告訴人若不簽發本票
    ，被告等將會把告訴人乙○○帶出家門的強制罪的核心事實
    。前述關於告訴人與證人的證言多有矛盾的辯解，無關犯行
    成立的認定，且不可採信。
二、原判決已經論述被告甲○○率眾5、6人前往非欠債主體的告
    訴人乙○○住處，要求告訴人簽立本票，並以如果不簽就得
    跟被告等走的心理強制手段，迫使告訴人簽具本票。告訴人
    迫於此等心理強制的脅迫，無奈地簽立本票，此即被告等所
    實行的脅迫手段。被告辯稱，並未對告訴人有何肢體的或物
    理上的強制力脅迫舉動，而否認犯行等語，不能採信。
三、關於協議書，原判決於第2頁理由欄即已開宗明義敘明，非
    屬原審判決範圍。此部分辯解不須審酌。
四、被告等曾否對告訴人實行搭肩的身體接觸，只關涉告訴人受
    到的心理強制量的多寡。告訴人面對被告率眾，無債而受催
    討，且處於非簽不可，否則一旦與被告等踏出家門，身家性
    命堪虞的壓力下，被告有無對告訴人搭肩的舉動，無礙告訴
    人受迫的壓力；況且此一事實已經證人蔡金鐘、蔡明君明確
    結證，並無再傳證的必要。
    被告於行為後2年，聲請傳喚所謂當日同往告訴人住處擬向
    不知去向的債務人蔡永芳討債的林智華立證，顯有串證嫌疑
    ；並且證人林智華（與後述曾致豪）是否即為本案行為人5
    、6 人其中之人，應併請檢察官偵查究明。
    被告與告訴人相識與否，不足以否證被告當日在場以及曾經
    的行為，也無關強制罪的犯罪構成要件。證人謝文豪無傳喚
    必要。
五、被告將犯罪所得即告訴人所開立，面額高達新台幣360萬元
    的本票無償交付曾致豪行使，益證被告取得本票是出於不法
    手段的不法所得。犯後迄今毫無悔意，且絲毫未見被告尋求
    非債對象的告訴人等諒解的舉措，空言否認，並稱原審量刑
    過重，無理由，應駁回上訴。
肆、適用法律：刑事訴訟法第373條、第368條、第364條。
中    華    民    國    97    年    7     月    16    日
                  刑事第六庭  審判長法  官  林堭儀
                                    法  官  蘇素娥
                                    法  官  郭豫珍
以上正本證明與原本無異。
不得上訴。
                                    書記官  胡勤義
中    華    民    國    97    年    7     月    21    日
附錄：本案論罪科刑法條全文
中華民國刑法第304條
（強制罪）
以強暴、脅迫使人行無義務之事或妨害人行使權利者，處 3 年以
下有期徒刑、拘役或 3 百元以下罰金。
前項之未遂犯罰之。


司法院資訊處製作；財團法人民間司法改革基金會備份。
